最高法院民事裁定　　　　　　　　　　　111年度台上字第5號
上　訴　人　丕文科技股份有限公司
 
法定代理人　劉瑞恒
訴訟代理人　余天琦律師
被 上訴 人　胡長治
訴訟代理人　謝家健律師
上列當事人間請求給付退休金事件，上訴人對於中華民國110年8
月31日臺灣高等法院第二審更審判決（110年度勞上更一字第1號
），提起上訴，本院裁定如下：
    主  文
上訴駁回。
第三審訴訟費用由上訴人負擔。
    理  由
    按上訴第三審法院，非以原判決違背法令為理由，不得為之
。又提起上訴，上訴狀內應記載上訴理由，其以民事訴訟法第46
9 條所定事由提起第三審上訴者，應於上訴狀內表明原判決所違
背之法令及其具體內容、暨依訴訟資料合於該違背法令之具體事
實。其依同法第469條之1規定提起上訴者，並應具體敘述為從事
法之續造、確保裁判之一致性或其他所涉及之法律見解具有原則
上重要性之理由。同法第467條、第470條第2 項分別定有明文。
而依同法第468 條規定，判決不適用法規或適用不當者，為違背
法令；依同法第469 條規定，判決有該條所列各款情形之一者，
為當然違背法令。是當事人提起第三審上訴，如合併以同法第46
9條及第469條之1 之事由為上訴理由時，其上訴狀或理由書應表
明該判決所違背之法令條項，有關之司法院解釋、憲法法庭裁判
，或成文法以外之習慣或法理等及其具體內容，暨係依何訴訟資
料合於該違背法令之具體事實，並具體敘述為從事法之續造、確
保裁判之一致性或其他所涉及之法律見解具有原則上重要性之理
由。如未依上述方法表明，或其所表明者與上開法條規定不合時
，即難認為已合法表明上訴理由，其上訴自非合法。
    本件上訴人對於原判決提起上訴，雖以該判決違背法令為由
，惟核其上訴理由狀所載內容，係就原審取捨證據、認定事實之
職權行使所論斷：被上訴人自民國81年8月1日起受僱於上訴人，
並選擇依工作規章加入上訴人自定之退休金制度（下稱系爭制度
），以每月薪資總額3%為退休基金，1/5 自被上訴人之薪資扣繳
，4/5 由上訴人負擔（下稱甲版工作規章），並依此實際扣繳至
103年12 月止。上訴人原非適用勞動基準法（下稱勞基法）之行
業，遂自辦系爭制度，於87年3 月間適用勞基法後，系爭制度與
勞基法退休制度併行，非要求員工選擇其一。上訴人嗣雖修改工
作規章增列需符合勞基法第53條規定之資格限制（下稱乙版工作
規章），惟乙版工作規章未經上訴人公告揭示及被上訴人同意，
自不得拘束被上訴人，上訴人不得以被上訴人離職時未符合乙版
工作規章所定依勞基法第53條規定之退休資格而拒絕給付退休金
。被上訴人依系爭制度提撥薪資至103年12 月止，經結算其自81
年8月1日起至103年12月13日止之年資為22年4月又13日，依其於
103年12月平均薪資新臺幣（下同）14萬4500 元計算，可領取之
退休金為322萬6685元，兩造同意自104年12月10日起算利息，則
被上訴人依甲版工作規章，請求上訴人給付322萬6685元及自104
年12月10日起算之法定遲延利息，於法有據等情，或原審贅述而
與上開認定無關部分，指摘為不當，並就原審命為辯論及已論斷
者，泛言謂為違法，而非表明該判決所違背之法令及其具體內容
，暨依訴訟資料合於該違背法令之具體事實，更未具體敘述為從
事法之續造、確保裁判之一致性或其他所涉及之法律見解具有原
則上重要性之理由，難認其已合法表明上訴理由。依首揭說明，
應認其上訴為不合法。末查，上訴人於事實審並未主張倘認被上
訴人得請求給付退休金，則應返還已受領之資遣費，關於其是否
為抵銷抗辯，並無聲明或陳述有不明瞭、不完足之情形，原審未
為該項闡明，自未違反民事訴訟法第199條第2項規定，附此敘明
。
    據上論結，本件上訴為不合法。依民事訴訟法第481條、第4
44條第1項、第95條、第78條，裁定如主文。
中    華    民    國   111    年    9     月    8     日
                      最高法院勞動法庭
                          審判長法官  彭  昭  芬  
                                法官  蘇  芹  英  
                                法官  邱  璿  如  
                                法官  方  彬  彬  
                                法官  徐  福  晋  
本件正本證明與原本無異
                                      書  記  官  
中    華    民    國   111    年    9     月    14    日